【裁判字號】    98,交訴,132
【裁判日期】    990623
【裁判案由】    公共危險等
【裁判全文】
臺灣屏東地方法院刑事判決             98年度交訴字第132號
公  訴  人  臺灣屏東地方法院檢察署檢察官
被      告  丁○○
上列被告因公共危險等案件，經檢察官提起公訴（98年度調偵字
第80號），本院判決如下：
    主  文
丁○○犯業務過失傷害罪，處有期徒刑貳月；又犯肇事致人傷害
逃逸罪，處有期徒刑玖月。應執行有期徒刑拾月。
    事  實
一、丁○○任職連貴興有限公司擔任司機，為從事業務之人。其
    於民國97年8 月11日11時30分許，駕駛車牌號碼740-SJ號曳
    引車，後拖車號RU-87 號液化石油氣槽車，沿臺東縣大武鄉
    ○道台9 線公路往高雄方向行駛，行經該公路423.6 公里處
    時，原應注意汽車欲超越同一車道之前車時，須先按鳴喇叭
    二單響或變換燈光一次，前行車減速靠邊或以手勢或亮右方
    向燈表示允讓後，後行車始得超越，超越時應顯示左方向燈
    並於前車左側保持半公尺以上之間隔始得超過，且依當時情
    狀，又無不能注意之情事，竟疏未注意及此，未依規定逕行
    超車，而於超車時擦撞同向由乙○○所駕駛之車號8M-5958
    號自小貨車，致乙○○所駕駛車輛再撞擊路邊護欄，因而受
    有臉、頭、頸部挫傷、右手挫傷、左腕及左膝開放性傷口等
    之傷害。詎丁○○肇事後明知有人受傷，竟未下車察看或對
    傷者救護及為必要之處理，便擅自駕駛上開車輛續往高雄方
    向行駛逃離現場，嗣經警據報在該公路437.7 公里處攔下被
    告，始悉上情。
二、案經乙○○訴由臺東縣警察局大武分局報告臺灣臺東地方法
    院檢察署檢察官偵查後移轉屏東地方法院檢察署檢察官偵查
    起訴。
    理  由
壹、證據能力部分
一、卷附道路交通事故照片黏貼紀錄表上照片18張、被害人、警
    局於偵查中所提車損照片2 張、車禍現場照片4 張，均係以
    科學、機械之方式，對於當時狀況所為忠實且正確之記錄，
    性質上並非供述證據，應無刑事訴訟法第159 條第1 項規定
    之適用。
二、又按被告以外之人於審判外之陳述，雖不符刑事訴訟法第
    159 條之1 至第159 條之4 等4 條之規定，然若當事人於審
    判程序中同意作為證據，法院審酌該言詞陳述或書面陳述作
    成時之情況，認為適當者，亦得為證據；又當事人、代理人
    或辯護人於法院調查證據時，知有刑事訴訟法第159 條第1
    項不得為證據之情形，而未於言詞辯論終結前聲明異議者，
    視為有前項之同意，同法第159 條之5 定有明文。此立法意
    旨在於傳聞證據未經當事人之反對詰問予以核實，原則上先
    予排除。惟若當事人已放棄反對詰問權，於審判程序中表明
    同意該等傳聞證據可作為證據；或於言詞辯論終結前未聲明
    異議，基於尊重當事人對傳聞證據之處分權，及證據資料愈
    豐富，愈有助於真實發見之理念，且強化言詞辯論主義，使
    訴訟程序得以順暢進行，上開傳聞證據亦均具有證據能力。
    本案除了上述道路交通事故照片黏貼紀錄表上照片18張、被
    害人、警局於偵查中所提車損照片2 張、車禍現場照片4 張
    外，公訴人、被告對於本院以下引用之其他證據資料，其中
    屬於傳聞證據部分均未爭執其證據能力，本院審酌該等證據
    作成時之情況，認為並無不適當者，依上開說明，均認應有
    證據能力。
貳、實體部分
一、訊據被告否認犯罪，辯稱：伊的車是老車了，原本開車時就
    會震動，（被害人的車）撞到護欄就算有聲音，伊已經轉過
    去也沒聽到，車禍發生時伊並不知道，伊沒有肇事逃逸，是
    警方攔下伊，伊才知道有發生事故，伊不知道業務過失要怎
    樣認定，不知道自己有無過失云云。經查：
（一）就被告任職連貴興有限公司擔任司機，為從事業務之人，
      於97年8 月11日11時30分許，有駕駛車牌號碼740- SJ 號
      曳引車，後拖車號RU-87 號液化石油氣槽車，沿臺東縣大
      武鄉省道台9 線公路往高雄方向行駛，行經該公路423.6
      公里處時，與同向由被害人乙○○所駕駛之車號8M -5958
      號自小貨車發生擦撞，乙○○所駕駛上開自小貨車因之撞
      擊路邊護欄，乙○○並因而受有臉、頭、頸部挫傷、右手
      挫傷、左腕及左膝開放性傷口等傷害，除被告均不加爭執
      外，並有被害人乙○○、證人潘雪鳳、丙○○警詢偵查及
      本院之供述或證述、茂隆骨科醫院診斷證明書1 紙、道路
      交通事故現場圖、調查報告表、談話紀錄表、道路交通事
      故照片黏貼紀錄表上照片18張、被害人於偵查中所提車損
      照片2 張、臺東縣警察局大武分局98年6 月5 日武警交字
      第0980001357號函檢附之現場圖及照片4 張等為證，自足
      信為真實。
（二）次查就車禍發生前被告所駕740-SJ號曳引車後拖車號RU-
      87號液化石油氣槽車，與乙○○所駕駛之車號8M-5958 號
      自小貨車，兩車彼此之行進位置、狀況與車禍發生之經過
      ，證人丙○○偵查中曾供稱：97年08月11日上午伊有搭乙○○的車子一同經過台東縣大武鄉台九線423.6 公里處，
      伊坐在中間，他是司機，他的同居人坐在伊旁邊，因為乙○○是伊老板，伊等工作完要回潮州，車子是乙○○在駕
      駛，當時伊等是早上幾點從台東利稻開到屏東潮州出發忘
      記了，中途發生車禍，於97年08月11日上午約11時30分許
      ，乙○○所駕駛的自小貨車與一台裝著液化石油氣槽車發
      生擦撞，當時伊意識狀況還是清醒的，原本伊等的車子在
      液化石油氣槽車的前面，他從伊等後面超到前面，當時路
      已經有一點彎，他沒有超過去，因為車道變小了，他車子
      右邊勾到伊等車子的左邊，伊等的車子被他帶走二十公尺
      ，後來撞到路邊的水泥護欄才停下來，原本伊等在他的前
      面，他超到伊等前面，伊等又超過他前面，他後來又開很
      快超過伊等我們，結果沒有完全超過去，就發生擦撞，他
      當時開車忽快忽慢，他碰撞到伊等才知道，當時伊等的二
      邊車窗有打開一半，有喊他但他沒有理會，有無按喇叭伊
      忘了，伊等聽到「碰」一聲很大聲，發生擦撞時有下一點
      點毛毛雨，道路有點溼，沒有障礙物在轉彎處等語；而其
      於審判中具結後則證稱：九十七年八月車禍當日伊與乙○○同車，那時伊坐副駕駛座，被告的車要超過去，擦撞到
      伊等的車子左前方，伊等車往右偏，車邊緣都磨到了，當
      時撞到他就逃了，撞的聲音很大，後來是警察攔到，被告
      稱不知有撞到伊等的車，被告的車是要超到伊等前方，先
      碰駕駛座旁邊，司機座旁邊都被拖過去，先撞到左前車頭
      ，駕駛車門板金被拖壞，接著又撞到車左邊的車攔。警察
      攔到被告後，警員有拍他的車，他的車副駕駛座右邊車身
      的有凹痕，但照片沒拍到，伊偵查中曾說被告的車超車兩
      次，被告兩次超車應該不會隔很久，但也過了幾分鐘，那
      時車不會很多，是因為伊等有超車所以印象特別深，之前
      伊等超車伊等和被告的車都正常速度，被告的油桶車開不
      快，沒有在比賽超車，撞到時車速都算正常，撞到時伊等
      車子有被拖行，那時聲音就很大，何況後來還撞到護攔等
      語。被害人乙○○則於審判中具結後證稱：伊從台東開車
      回來，雙線道縮減成單線道後，伊由外側要彎過去時，被
      告可能要閃避對向車道來車，突然往伊這邊開，把伊車撞
      歪了，被拖了好幾公尺，被撞前伊從後照鏡看到有看到被
      告的車，撞到伊前被告曾超過伊的車，丙○○在偵查時說
      被告超伊等的車，伊等的車又去超被告的車，應是伊的車
      可能在更早的路段超過被告的，到那路段沒有超他的車…
      油罐車撞到伊的車門下方有生鏽的地方，造成伊的車子車
      尾往左偏，勾到車攔的的鐵扣，如偵卷四十二頁照片，他
      的車是何部位撞上來不知道，是車輪上面的輪弧（擋泥板
      ）勾到伊的車的車扣，另外他右邊車頭車燈的附近有沾到
      伊車子的板金，有沒有說警察說伊也忘記了，他撞到時伊
      有按喇叭按很久，還有呼叫他等語。證人即當時處理本案
      之警員甲○○則於審判中具結後證稱：九十七年八月十一
      日有攔到被告的車，有拍下撞擊點，如警卷照片九、十在
      車身右側邊輪弧，除了照片九、十所示以外被告的車沒有
      其他車損，伊沒有把雙方的車比對過，但應該不會有其他
      可能肇事的車經過了，報案人報案時有說是中油的油罐車
      ，而向下的道路也就那一台油罐車，被告的右邊車身沒有
      刮痕，兩台車都有看到，被告的車的刮痕大概一公尺高左
      右，大概到被害人車子車門的高度，被害人那時有說左側
      車頭與車身連接的地方被告撞，輪弧撞到會留下油漆，但
      輪弧跟車身都是藍色的，顏色很相近看不出來，被害人車
      損壞部位與撞擊點伊認為相符等語。按除證人丙○○及乙○○證詞互核相符外，證人甲○○如上證稱其於車禍當日
      有看到被告及被害人的車子、被害人所述其車子左側車頭
      與車身連接地方被撞擊與被告車子撞擊點（其車身右側邊
      輪弧）相符，及由警卷內所附被告、被害人車損及現場照
      片（警卷交通事故照片黏貼紀錄表編號3 、4 、9 、10、
      12、17、18之照片），均可佐證被害人乙○○及證人丙○○證詞之可信度，亦即本件車禍已堪認定係因被害人行駛
      之車道業已開始縮減，而被告仍然超車時其副駕駛座右邊
      車身先撞到被害人車輛駕駛座旁邊，以致造成被害人車子
      駕駛座旁車門板金被拖壞及凹陷，其後因被害人車尾往左
      ，被告車輛右後車輪上面的輪弧又拖到被害人車輛左邊先
      撞擊到被害人車子左邊的車攔上鐵扣而將被害人車輛拖行
      至撞到路邊護欄才停下，被害人車輛又再受到擋風玻璃上
      方破裂及右前車身凹陷之損害等。
（三）本案車禍發生之經過係因車道縮減時被告仍然超車致其車
      輛撞擊到被害人車輛所造成已如上述，則被告之車輛於車
      禍發生前瞬間顯然是在被害人車輛後方，被告自可目擊到
      前方有被害人之車輛正在行駛，而就超車時應行注意之事
      項，道路交通安全規則第101 條第1 項明文規定：「汽車
      超車及讓車時，應依下列規定：…三、欲超越同一車道之
      前車時，須先按鳴喇叭二單響或變換燈光一次，但不得連
      續密集按鳴喇叭或變換燈光迫使前車允讓。…五、前行車
      減速靠邊或以手勢或亮右方向燈表示允讓後，後行車始得
      超越。超越時應顯示左方向燈並於前車左側保持半公尺以
      上之間隔超過，行至安全距離後，再顯示右方向燈駛入原
      行路線。」，然被告卻辯稱其當時全未注意到被害人車輛
      ，及由被害人乙○○及證人丙○○之證詞可知，被告於車
      禍時顯係直接超車，且於超車中間直接擦撞到被害人車輛
      ，而依當時情況被告並無不能注意之情事，被告顯有未遵
      守超車規定逕行超車之過失，被害人乙○○並因本件車禍
      之發生受有臉、頭、頸部挫傷、右手挫傷、左腕及左膝開
      放性傷口等傷害，被害人受傷與被告之過失間顯有因果關
      係，又被告既任職連貴興有限公司擔任司機，自為從事業
      務之人，故被告業務過失之犯行洵堪加以認定。
（四）再查本件被告既係自後方超車，以一般駕駛人駕駛經驗而
      論，於超車當時駕駛人必會特別注意自己車輛與前車彼此
      之車況及狀態。更且本案由被害人乙○○及證人丙○○上
      開證詞及道路交通事故現場圖可知，在被告車輛撞擊到被
      害人車輛時，撞擊聲甚大、被害人有按喇叭按很久等，被
      告顯可知曉已發生車禍，及被害人車輛曾遭被告車輛拖行
      至少約七公尺，在被告車輛一開始拖行被害人車輛致重量
      突然增加，及被害人車輛後來離開被告車輛致重量突然減
      輕，該二個時點被告車輛之速度，均會受到明顯之影響，
      被告更無不知車禍發生之可能。又被害人車輛係硬撞到東
      西才停止並脫離被告車輛，則此時一般駕駛人均可知曉被
      害人車輛上之駕駛及乘客會受有相當傷害，而刑法第185
      條之4 之肇事致人死傷逃逸罪，所謂「逃逸，與行為人是
      否有積極「逃亡、隱匿」等阻礙犯罪偵查行為無涉，而係
      指行為人不留在肇事現場為即時救護、避免後車再度撞擊
      或協助相關人員迅速處理事故而離去之行為，蓋此一離去
      行為將可能促使肇事所發生之損害而有再度擴大之危險，
      本案被告明知其肇事並有致人傷害，卻仍逕自駕車離去未
      留於現場照護被害人，被告有肇事致人傷害逃逸之主觀犯
      意及行為，亦可加以認定。
二、核被告前開所為，係犯刑法第284 條第2 項前段之業務過失
    傷害罪、同法第185 條之4 之肇事逃逸罪。被告所犯上開2
    罪，犯意各別，行為互殊，自應分論併罰。爰審酌被告為從
    事業務之人，本應更謹慎注意遵守交通規則，以維護其他參
    與道路交通者之安全，竟疏未注意上開道路交通安全規則而
    肇事，使被害人受有上開傷害，肇事後復罔顧被害人生命安
    全，竟未為察看、救護反而駕車逃逸，且迄未與被害人達成
    和解，自應受相當之刑事非難，並兼衡其犯後態度、經濟狀
    況及智識程度等一切情狀，分別量處如主文所示之刑，並依
    法定其應執行之刑如主文所示，以示懲儆。
據上論斷，應依刑事訴訟法第299 條第1 項前段，刑法第284 條
第2 項前段、第185 條之4 、第51條第5 款，刑法施行法第1 條
之1 ，判決如主文。
本案經檢察官劉昀到庭執行職務。
中    華    民    國    99    年    6     月    23    日
                    交通法庭  審判長法  官  潘正屏
                                    法  官  涂裕洪
                                    法  官  黃紀錄
如不服本判決應於收受判決後10日內向本院提出上訴書狀，並
應敘述具體理由；其未敘述上訴理由者，應於上訴期間屆滿後
20日內向本院補提理由書（均須按他造當事人之人數附繕本）
「切勿逕送上級法院」。
中    華    民    國    99    年    6     月    23    日
                                    書記官  戴仲敏

司法院資訊處製作；財團法人民間司法改革基金會備份。
